臺灣高雄地方法院民事裁定          100年度消債更字第147號
聲  請  人  張俊傑
上列當事人因消費者債務清理事件聲請更生，本院裁定如下：
    主  文
聲請人張俊傑自民國一百年八月二十五日下午四時起開始更生程
序。
命司法事務官進行本件更生程序。
    理  由
一、聲請意旨略以：聲請人即債務人張俊傑前向金融機構辦理消
    費貸款、信用卡契約等致積欠無擔保債務計新臺幣（下同）
    862,346 元，因無法清償債務，乃於民國99年12月間與最大
    債權銀行台新商業銀行股份有限公司（下稱台新銀行）進行
    前置協商，但因聲請人大量密集借款或密集消費，致使協商
    不成立，並因聲請人有不能清償債務或有不能清償之虞，復
    未經法院裁定開始清算程序或宣告破產，爰依法聲請准予裁
    定更生等語。
二、按「債務人不能清償債務或有不能清償之虞者，得依本條例
    所定更生或清算程序，清理其債務。」，消費者債務清理條
    例第3 條定有明文。衡以消費者與金融機構間債之關係之發
    生，係依契約自由原則及相互間之信賴為基礎，此為社會經
    濟活動得以維繫及發展之重要支柱，債務人經濟窘迫，固不
    應任其自生自滅，債權人一方之利益，仍不能因之摒棄不顧
    。是債務人於協商程序中，自應本於個人實際財產及收支狀
    況，依最大誠信原則，商討解決方案。如終究不能成立協商
    ，於聲請更生或清算時，法院審酌上開條文所謂「不能清償
    或有不能清償之虞」，自宜綜衡債務人全部收支、信用及財
    產狀況，評估是否因負擔債務，而不能維持最基本之生活條
    件；所陳報之各項花費，是否確屬必要性之支出；如曾有協
    商方案，其條件是否已無法兼顧個人生活之基本需求等情，
    為其判斷之準據。
三、經查：
  (一)聲請人前向各金融機構辦理消費貸款、信用卡契約等致積欠
    無擔保債務計862,346 元，因無法清償債務，乃於99年12月
    間與最大金融機構台新銀行進行前置協商，但因聲請人大量
    借款或密集消費，致使協商不成立，此有、債權人清冊、財
    團法人金融聯合徵信中心前置協商專用債權人清冊、當事人
    綜合信用報告、前置協商不成立通知書等在卷可稽（卷第9
    、第22頁至24頁、第19頁至21頁、第18頁），堪認上情屬實
  (二)聲請人現任職普輝製麵廠之送貨員，97年度、98年度、99年
    度申報所得平均每月分別收入為35,339元、15,956元、4,90
    9 元，勞工保險已於100 年3 月退保，自陳每月收入有21,0
    00元等情，此有財產歸屬資料清單、綜合所得稅各類所得資
    料清單、勞工保險被保險人投保資料表、民事陳報狀等件附
    卷可證（卷第11頁至13頁、第36頁至37頁、第17頁、第33頁
    至34頁），均認屬實；是在無其他資料可查其收入狀況，即
    以其所自陳每月收入21,000元為核算其償債能力之基礎。
  (三)支出部分，聲請人主張與兄弟姊妹等四人共同扶養父親張東
    輝及母親張陳清櫻乙節，按直系血親相互間，互負扶養之義
    務，民法第1116條之1 定有明文。查聲請人之父母親均為36
    年生，育有4 名子女，父親名下有2 筆不動產房地，依公告
    現值計算其財產價值約為381,580 元，98年度申報所得為2,
    000 元，99年度無申報所得資料；母親名下有10筆投資，財
    產價值約為214,800 元，98、99年度申報所得分別為5,335
    元、5, 306元等情，此均有有戶籍謄本、家族系統表、稅務
    電子閘門財產所得調件明細表等件在卷可參（卷第16頁、第
    59頁、第61頁至62頁、第65至68頁），堪認聲請人之父母確
    屬不能維持生活而需聲請人扶養；本院於計算扶養費用部分
    ，參照民法第1118、1119條規定，其負扶養義務之程度，亦
    應考量其目前身負債務之窘境，所負擔之扶養義務能力，自
    非比一般，故本院認定聲請人父母扶養費用應以99年度綜合
    所得稅受扶養人每人免稅額82,000元計算，其每人每月扶養
    費用為6,833 元【計算式：82,000÷12= 6,833 ，元以下4
    捨5 入】，聲請人與其他兄弟姊妹等四人共同分擔結果，聲
    請人所需負擔父母扶養費用應為3,417 元【計算式：6,833
    ×2 ÷4=3,417 ，元以下4 捨5 入】。至聲請人個人日常生
    活必要費用部分，審酌聲請人負債之現況，基於社會經濟活
    動之互賴及誠信，該日常生活所需費用，自應節制開支，不
    得有超越一般人最低生活標準之享受，否則反失衡平，本院
    參酌內政部社會司所公告歷年最低生活費一覽表，100 年度
    7 月份高雄市每人每月最低生活費標準為11,146元，則聲請
    人每月最低生活費除有特殊情形並有證據證明者外，自宜以
    此為度，始得認係必要支出。
  (四)綜上所述，依聲請人平均每月收入21,000元，扣除個人日常
    生活所需之必要費用11,146元及父母親扶養費3,417 元後，
    其餘額為6,427 元【計算式：21,000－11,146－3,417 ＝6,
    42 7】，而聲請人目前負債總額為862,346 元，以上開餘額
    按月攤還結果，如不計利息，約11年期間始能清償完畢，如
    加計利息負擔，其還款年限顯然更長，有違消費者債務清理
    條例協助債務人重建更生之立法本意，堪認聲請人之債務大
    於財產，而有不能清償債務或有不能清償之虞之情事，準此
    ，上開償債年限將使聲請人生活長期陷入窘境，於其目前身
    心狀況俱有不良影響，自非允當。從而，聲請人主張已不能
    清償債務或有不能清償之虞，聲請本院准予更生，依所舉事
    證及本院調查結果，即無不合。
四、末按「法院開始更生程序之裁定，應載明其年、月、日、時
    ，並即時發生效力。」、「法院裁定開始更生或清算程序後
    ，得命司法事務官進行更生或清算程序，必要時得選任律師
    、會計師或其他適當之自然人或法人一人為監督人或管理人
    。」，消費者債務清理條例第45條第1 項、第16條第1 項分
    別定有明文。本件聲請人其目前收入及財產狀況，不能清償
    債務，有如上述。此外，復查聲請人無消費者債務清理條例
    第46條各款所定駁回更生聲請等事由，有本院民事紀錄科查
    詢表及臺灣高等法院被告前案紀錄表在卷可憑。且聲請人既
    非從事營業活動而屬受薪之消費者，所負無擔保或無優先權
    之債務總額亦未逾1,200 萬元。從而，聲請人聲請更生，洵
    屬有據，應予准許，爰命司法事務官進行本件更生程序。
五、依消費者債務清理條例第11條第1 項、第45條第1 項、第16
    條第1 項，裁定如主文。
中    華    民    國   100    年    8    月     25    日
                      民事庭  法  官  邱泰錄
以上正本證明與原本無異。
本裁定已於100 年8 月24 日下午4 時公告。
本件不得抗告。
中    華    民    國   100    年    8    月     25    日
                              書記官  梁竫